【裁判字號】    88,上更(二),351
【裁判日期】    890307
【裁判案由】    毒品危害防制條例等
【裁判全文】
臺灣高等法院臺中分院刑事判決              民國八十八年度上更(二)字第三五一號
    上  訴  人
    即  被  告  己○○
    指定辯護人  本院公設辯護人  戊○○
右上訴人因毒品危害防制條例案件，不服臺灣彰化地方法院中華民國八十七年二月二
十四日第一審判決（民國八十六年度訴字第七一二號，起訴案號：臺灣彰化地方法院
檢察署民國八十六年度偵字第三九六五號），提起上訴，經判決後，由最高法院第二
次發回更審，本院判決如左：
    主      文
原判決撤銷。
己○○連續明知為禁藥而轉讓，處有期徒刑年。
被訴販賣海洛因毒品部分無罪。
    事      實
己○○於民國八十三年三月廿六日，曾因施用毒品等案件，經本院判處有期徒刑，並
定應執行三年三月確定，甫於八十五年三月八日假釋出獄，尚在保護管束中，竟不知
悔改，仍續行吸用甲基安非他命及海洛因（此等部分另經本院分別判處有期徒刑五月
、三年一月，並定應執行刑三年三月確定，現正在執行中），且於八十五年中，其夫
吳萬宗因車禍住院後，因友人甲○○、庚○○幫其載送食品、衣物或購買甲基安非他
命，明知甲基安非他命原為禁藥，仍基於免費提供吸用而轉讓禁藥之概括犯意，連續
於八十五年八月、九月、十月、十一月間，在其彰化縣大村鄉大橋村過溝四巷五號住
處，提供甲基安非他命供甲○○、庚○○吸食，計轉讓禁藥予甲○○十餘次；予庚○○四次，嗣經警循線查獲，而由南投縣警察局竹山分局報請台灣南投地方法院檢察署
檢察官呈請台灣高等法院台中分院檢察署，核轉台灣彰化地方法院檢察署檢察官偵查
起訴。
    理      由
壹、有罪部分：
  一訊據上訴人即被告己○○，對於右開事實坦承不諱，並經證人甲○○、庚○○二
    人分別於前審八十八年一月十三日、一月五日及本院八十九年二月十日訊問時結
    證在卷，經核相符，雖甲○○於警訊中曾指證稱，被告所提供之甲基安非他命是
    伊所購買，每次一千元，最後一次是八十六年一月廿二日，到被告住處所購買（
    警訊卷第二頁反面、第三頁），並於偵查中供證稱，伊向被告購買甲基安非他命
    ，直至八十六年初，伊被警抓到吸食安非他命為止（八十六年度偵字第三九六五
    號卷第六十七頁反面），然查甲○○係八十六年二月五日下午十六時卅分許，在
    其彰化縣員林鎮○○街一○一之六號住處，為警查獲吸食甲基安非他命，則不問
    其所稱係向被告買安非他命至八十六年一月廿二日止，或至其於八十六年二月五
    日被查獲止；被告實於八十六年一月十九日起至八十六年二月十三日止，已因施
    用毒品等案件被羈押，此由臺灣彰化看守所八十六年九月五日彰所總字第一六三
    八號覆原審法院之查詢函（原審卷第五十頁）及臺灣彰化地方法院檢察署檢察官
    八十六年度執己字第二八七八號執行指揮書之記載觀之自明（附於原審卷第七十
    九頁），被告自不可能在八十六年一月廿二日或其後，仍在其住處出售甲基安非
    他命給甲○○，又證人甲○○於知悉被告於八十六年一月十九日起被羈押後，於
    原審更正聲明，稱伊最後一次向被告買安非他命係在被抓（八十六年二月五日）
    前一個月，在警訊中伊係說，八十六年一月二十二日開始戒安非他命，並非說是
    日為最後一次向被告購買，事實上那陣子都未向被告購買，因被告犯案被關了云
    云（見第一審卷第一四五頁背面）是甲○○此項有向被告購買安非他命之陳述，
    是否實在原即存疑，況證人甲○○於前審八十八年一月十三日及本院調查時已結
    證稱，其警訊筆錄實係警員寫好後拿給伊簽名的，伊於偵審中仍依警訊所載而為
    陳述，事實上是因伊與庚○○有幫被告送東西到醫院給被告之夫，被告因此提供
    安非他命供伊及庚○○吸食，伊有十幾次，庚○○則有三、四次，被告並未拿錢
    ，確非買賣，因怕偽證，乃依警訊筆錄供述；另證人庚○○亦於前審八十八年一
    月五日提訊調查時結證稱，實因伊與甲○○有幫被告送東西到醫院給被告之夫，
    被告免費提供四次安非他命給伊吸食，被告並未拿錢，只因警訊時害怕而說被告
    有賣安非他命，後來怕涉偽證罪責，因而一直依警訊之供述證稱等語，參諸本專
    案通信監察作業譯文表中，確有摘錄被告向庚○○（電話：00－000000
    0）調取安非他命之記載（警訊卷第卅頁）觀之，被告辯稱，苟伊有販賣安非他
    命給庚○○，不可能再向庚○○「調貨」，該錄音內容實係伊委庚○○購買安非
    他命之證明，伊雖因而免費提供吸食，並無販賣安非他命給庚○○、甲○○二人
    ，應可採信，此外，仍無其他積極證據證明被告有販賣情事，是被告係免費提供
    禁藥供庚○○、甲○○二人吸食之事證明確，被告犯行洵堪認定。
  二查安非他命原為禁藥，轉讓安非他命原應依轉讓禁藥罪處罰，改列為麻醉藥品後
    仍不失其禁藥之性質，而麻醉藥品管理條例並無轉讓麻醉藥品之處罰規定，其轉
    讓行為，仍應依藥事法第八十三條第一項論轉讓禁藥罪（參照最高法院八十一年
    度第一次刑事庭決議）。又毒品危害防制條例於八十七年五月二十日經總統修正
    公布，於同年月二十二日生效，安非他命列為該條例第二條第一項第二款之第二
    級毒品，依該條例第八條第二項規定：「轉讓第二級毒品者，處六月以上五年以
    下有期徒刑，得併科新台幣七十萬元以下罰金。」以之與被告行為時之藥事法第
    八十三條第一項比較，自以藥事法第八十三條第一項之規定有利於行為人，被告
    行為後法律有變更，應依刑法第二條第一項但書之規定，適用最有利於行為人之
    法律，併此明；公訴人雖認被告係販賣安非他命予甲○○、庚○○二人，而認
    被告涉犯麻醉藥品管理條例第十三條之一第二項第一款之販賣麻醉藥品罪；然既
    乏證據證明被告確有販賣圖利之事實，而被告多次交付安非他命供甲○○、庚○○吸食之社會基本事實相同，自應由本院變更起訴法條；又被告多次轉讓禁藥犯
    行，時間緊接，所犯犯罪構成要件同一，顯係基於概括之犯意而為之，為連續犯
，應依刑法第五十六條之規定論以一罪並加重其刑；原審就此部分予以論罪科刑
    ，固非無見，然仍採用證人甲○○、庚○○上開與事實不符之供述，而論處被告
    販賣麻醉藥品管理條例之罪責，尚有未洽，被告就此部分上訴指摘原判決不當，
    為有理由，應由本院就此部分予以撤銷改判；爰審酌被告犯罪之動機、目的、手
    段、所生危害程度及犯罪後之態度等一切情狀，量處如主文第二項所示之刑，以
    資儆懲。
貳、無罪部分：
  一本件公訴意旨另以：被告己○○自八十五年十一月間起，在其彰化縣大村鄉大橋
    村過溝四巷五號住處，連續販賣毒品海洛因予丙○○等人，嗣於八十五年十一月
    廿二日起，至同年十二月廿日止，經警對己○○所有（○四）0000000號
    電話加以監聽而查獲，因認己○○涉犯肅清煙毒條例第五條第一項之販賣毒品罪
    嫌。
  二按犯罪事實應依證據認定之，無證據不得推定其犯罪事實。又不能證明被告犯罪
    者，應諭知無罪之判決，刑事訴訟法第一百五十四條、第三百零一條第一項定有
    明文；而事實之認定，應憑證據，如未能發現相當證據，或證據不足以證明，自
    不能以推測或擬制之方法，以為裁判基礎；且認定不利於被告之事實，須依積極
    證據，苟積極證據不足為不利於被告事實認定時，即應為有利於被告之認定，更
    不必有何有利之證據，最高法院並著有四十年台上字第八六號、三十年上字第八
    一六號判例可資參照。
  三本件公訴人認被告涉犯販賣毒品海洛因罪嫌，無非以證人丙○○於警訊及台灣南
    投地方法院檢察署偵訊時所為之證述，及台灣南投地方法院檢察署通訊監察書及
    監聽錄音帶為其論據，訊據被告己○○，則堅決否認有販賣海洛因犯行，並辯稱
    ，伊並不認識丙○○，雖與丙○○住同村而曾見過面，但不曾販賣海洛因等語。
  四經查：證人丙○○固於八十六年三月六日，因持有塑膠杓子一支、注射針筒二支
    及海洛因毛重一公克，而涉嫌施用毒品為警查獲，惟丙○○既於警訊及偵查中均
    證述，該等查獲物品係一綽號「阿南」之男子所寄放（警訊卷第十頁反面、八十
    六年度偵字第一八三一號卷第六三頁、第六十五頁反面），自與本件被告無涉。
    又證人丙○○於上開警訊中雖供述稱：「我有注射海洛因，每月注射三十次（每
    天一次）最近一次注射在八十六年三月四日：：：我所注射之海洛因是向阿美（
    己○○）購得，每次購買二千元，我均是直接到其現住處向其購買，我向其購買
    海洛因共約十次：：：我將錢從鐵皮屋右側窗子拿給己○○，而她再從窗子拿海
    洛因賣給我：：：」（警訊卷第十頁反面、第十一頁），並於同日（八十六年三
    月六日）經移送臺灣南投地方法院檢察署檢察官訊問時供稱：「八十五年十一月
    起吸食（海洛因），最後一次是八十六年二月底吸食：：（海洛因）向綽號阿美
    的人買的，從八十五年十二月初向他買，共向他買十次，每次買一、二千元，我
    是去他家找他，一手交錢，一手交貨」並指認被告之口卡；再於八十六年三月十
    日同署檢察官訊問時供稱，最後一次是在查獲前一週施用的，是八十五年年底開
    始向「阿美」買的，共買了約十次，八十六年未向她買（八十六年偵字第一八三
    二號卷第六十二頁反面、第六十五頁反面、第六十六頁）；公訴人並據上為被告
    論罪之依據；然由丙○○上開指證觀之，丙○○於偵查中先稱，自八十五年十二
    月初開始向被告買海洛因，後稱係自八十五年十二月底開始向被告買海洛因，就
    起買之時間已有不同，且與其自八十五年十一月開始施用海洛因之證詞相左；況
    海洛因之毒品，價格昂貴，丙○○既供證稱，每次向被告購買之數量為一、二千
    元，則能供其施用之次數自極為有限，丙○○復未供稱所施用海洛因有其他來源
    ，而泛稱向被告購買十次，未於八十六年向被告購買，然由其於警訊中所稱，每
    天注射一次以觀，自不可能供其施打至八十六年二月底或被查獲（八十六年三月
    六日）之前一週；亦與一般施用者均用罄再行購買之常情有違；公訴人乃以證人
    丙○○上開諸多不合情理之供稱，據為被告論罪之依據，已有未合，況證人丙○○嗣於八十六年六月十九日在臺灣彰化地方法院檢察署檢察官調查時即稱：「（
    海洛因如何來的﹖）向綽號阿美買的，但不是口卡的己○○，我叩呼叫器000
    000000號，阿美就會回我，我都是到大村鄉過溝那邊有間鐵皮屋：：：我
    拿錢從窗戶伸進去給她，待一會兒，她再自窗戶拿海洛因給我：：：口卡的己○○我認不出」（八十六年度偵字第三九六五號卷第卅九頁及反面）；則其於警訊
    及首開偵查中所為口卡之指認是否確實，並非無疑；再經前審向中華電信股份有
    限公司函查該「000000000號」呼叫器之租用人係乙○○，並非被告，
    此有該公司八十七年十二月十六日員營壹字第一四六一號函附卷足稽；而證人
    乙○○於本院結證稱，該「000000000號呼叫器係伊申請使用，從未借
    與他人使用」，亦足證販賣毒品者非被告，再由證人丙○○於八十六年八月廿二
    日在原審法院所供證，伊並不認識在庭之被告，未曾向己○○買過海洛因，伊在
    彰化縣大村鄉的窗口購買海洛因時，並未見到「阿美」此人，且伊自八十五年十
    二月初買至八十六年二月初，共買十次（原審卷第廿八頁反面至廿九頁）觀之；
    被告自八十六年一月十九日起至八十六年二月十三日均經羈押中，此有台灣彰化
    看守所八十六年九月五日彰所總字第一六三八號函附卷可稽（原審卷第五十頁）
    ，則丙○○所指稱在被告住處窗口賣伊海洛因者，顯非被告本人，是丙○○嗣於
    本院八十七年十二月十六日調查時，到庭所結證稱，其所施用之海洛因是向不認
    識之人買的，在警訊時是警察叫伊指認口卡的，實際上未見過被告本人，應可採
    信；是公訴人執上開丙○○有瑕疵之指述，作為被告販賣海洛因之論據，應無足
    取；另由被告經專案通信監察作業譯文表觀之（警訊卷第十三頁至四十二頁），
    雖有被告與一位「阿峰」者通話時，告之：「你騎機車至外面就停，用走進來我
    廁所窗戶邊，我拿給你」；另與一位「阿如」者聯繫時，被告言及：「早上很抱
    歉，改天錢從窗戶拿。」被告曾與某男子對話，被告詢問對方：「有朋友要貨嗎
    ﹖」要：『細』『粗』都有；嗣被告打電話（000000000）予一位「麗
    卿」之女子，被告告以：「你有沒有要貨，現都漲價，現外面都拿『一萬』，我
    『不詳』給你」，該麗卿答以：「我想停一下，如需要再找你。」旋該「麗卿」
    者打電話與被告，詢以：『粗』現多少﹖我要『半』。」被告答覆：「『八』，
    如你要『七』就好。」，另被告打電話（0000000、000000000
    ）與某男子，詢問對方：「『粗』有沒有在調，別人要，有沒有﹖」嗣被告又打
    電話（000000000）與蔡麗卿，問蔡女：「你那裏有沒有辦法調『細』
    ﹖你送『三斤』過來好嗎﹖」蔡麗卿答稱：「我要問，等一下打給你。」旋蔡麗
    卿電被告：「你騎機車來拿。」被告又稱：「順便『粗』拿『一半』來等各詞。
    查被告家開設賭場抽頭，鐵門深鎖，業據被告供述甚明，則賭徒購買便當、飲料
    、付款，從窗戶進出，亦合常情，又被告有施用海洛因及安非他命之惡習，知悉
    『細』為海洛因，『粗』為安非他命之暗語，且向他人購買或互相調用海洛因、
    安非他命，亦有可能，是被告所辯上開對話為互相調用毒品，應可採信，該專案
  通信監察作業譯文並未有被告販賣毒品之供述，自不能據為被告不利之證據．復
    無查扣之毒品足供佐證，自難逕以肅清煙毒條例之販賣毒品罪責相繩，此外，本
    院查無其他積極之證據證明被告此部分犯罪情事，揆諸首開說明，原審遽予論處
    被告罪刑，於法自有未當，是被告此部分上訴所為指摘，應認為有理由，並由本
    院撤銷原審判決，並就被告被訴販賣毒品罪嫌部分諭知無罪之判決。
、據上論斷，應依刑事訴訟法第三百六十九條第一項前段、第三百六十四條、第三
    百零一條第一項、第二百九十九條第一項前段、第三百條，藥事法第八十三條第
    一項、刑法第十一條前段、第二條第一項但書、第五十六條，判決如主文。
本案經檢察官丁○○到庭執行職務。
中      華      民      國    八十九      年      三      月     七     日
                              臺灣高等法院臺中分院刑事第九庭
                                    審判長法  官  胡  森  田
                                          法  官  黃  日  隆
                                          法  官  蕭  錦  鍾
右正本證明與原本無異。
如不服本判決應於收受送達後十日內向本院提出上訴書狀，其未述上訴之理由者並
得於提起上訴後十日內向本院補提理由書（均須按他造當事人之人數附繕本）。
                                          書記官  陳  曉  青
中      華      民      國    八十九      年      三      月     八     日
                                                                        Ａ


司法院資訊處製作；財團法人民間司法改革基金會備份。
